【裁判字號】    97,上,99
【裁判日期】    970520
【裁判案由】    債務不履行損害賠償
【裁判全文】
臺灣高等法院民事判決                    97年度上字第99號
上  訴  人  維思資訊股份有限公司
法定代理人  甲○○
訴訟代理人  李佳玲律師
            鄭勵堅律師
複  代理人  林瑩姮律師
被  上訴人  美商科高國際有限公司
            （GOOGLE INTERNATIONAL LLC）
法定代理人  乙○（John Kent Walker）
訴訟代理人  潘昭仙律師
            謝昆律師
            邱祥榮律師
上列當事人間請求債務不履行損害賠償事件，上訴人對於中華民
國96年12月17日臺灣臺北地方法院96年度訴字第3684號第一審判
決提起上訴，本院於97年5月6日言詞辯論終結，判決如下：
    主  文
上訴駁回。
第二審訴訟費用由上訴人負擔。
    事實及理由
一、上訴人起訴主張：伊為代理客戶在網路搜尋引擎上刊登廣告
    之網路行銷公司，自民國92年11月起以Fmrommel@gmail.com
    帳號（下稱Fmrommel帳號）在被上訴人www.google.com網站
    （下稱google網站）刊登關鍵字廣告，嗣95年8月間為幫其
    他客戶代刊廣告，另申請wavethink@gmail.com帳號（下稱
    wavethink帳號）使用。詎被上訴人未通知伊，亦未在廣告
    操作系統中為警示，竟以伊客戶知美整形診所違反廣告政策
    為由，於95年10月20日擅自將伊wavethink帳號下，其他正
    常繳款且未違反廣告政策之客戶廣告均停刊。伊於95年10月
    25日試圖為其他客戶開啟新帳號，仍無法以wavethink帳號
    放送廣告，只得將其他客戶移至Fmrommel帳戶下，惟該帳戶
    亦於95年12月14日下午全面被停用。被上訴人無任意關閉網
    路帳號或移除廣告之權利，竟擅自關閉伊所申請系爭2個帳
    號，並將帳號內之其他正常客戶之廣告停刊，致伊自95年10
    月20日起至96年3月20日止，受有營業損失。爰依債務不履
    行之規定，求為命(一)被上訴人應容許伊使用Google AdWords
    廣告服務。(二)被上訴人應給付伊新台幣（下同）2,814,910
    元，及自起訴狀繕本送達翌日起加計法定遲延利息。(三)以供
    擔保為條件宣告假執行之判決。
二、被上訴人則以：上訴人自92年11月起即於google網站刊登關
    鍵字廣告，而伊為95年2月15日經我國主管機關認許成立之
    美國公司，不可能與上訴人簽訂契約。又上訴人係向Google
    集團內之Google Ireland Ltd.付款，故與上訴人簽訂Googl
    e AdWords服務契約之對象應為該公司。伊非契約當事人，
    自不負債務不履行之損害賠償責任等語，資為抗辯。求為駁
    回上訴人之訴及假執行之聲請，與供擔保為條件宣告免假執
    行之判決。
三、原審為上訴人敗訴之判決，即駁回上訴人之訴及假執行之聲
    請。上訴人不服，提起上訴，其上訴聲明：(一)原判決廢棄。
    (二)被上訴人應容許上訴人使用Google AdWords廣告服務。(三)
    被上訴人應給付上訴人2,814,910元，及自起訴狀繕本送達
    翌日起加計法定遲延利息。(四)願供擔保請准宣告假執行。
    被上訴人之答辯聲明：(一)上訴駁回。(二)如受不利判決，願供
    擔保請准宣告免假執行。
四、兩造對被上訴人為美國Google Inc.公司之子公司，依美國
    德拉瓦州法律設立，於95年2月15日經我國主管機關核准認
    許。另上訴人先後於92年11月、95年8月間申請Fmrommel、
    wavethink帳號，在google網站使用Google AdWords關鍵字
    廣告服務，嗣該2帳號先後於95年12月14日、95年10月20日
    被停用，致使以系爭2帳號刊登之關鍵字廣告均未出現等情
    ，並不爭執，復經本院向經濟部調閱被上訴人之公司認許資
    料卷核對屬實，自堪信為真實。
五、按當事人主張有利於己之事實者，就其事實有舉證之責任，
    民事訴訟法第277條前段定有明文。又民事訴訟如係由原告
    主張權利者，應先由原告負舉證之責，若原告先不能舉證，
    以證實自己主張之事實為真實，則被告就其抗辯事實即令不
    能舉證，或其所舉證據尚有疵累，亦應駁回原告之請求，最
    高法院17年上字第917號判例參照。本件上訴人主張兩造間
    有契約關係，被上訴人未依約提供其在google網站上，使用
    Google AdWords關鍵字廣告服務之給付義務，為債務不履行
    云云，為被上訴人所否認，依前揭說明，應由上訴人舉證證
    明兩造間存有契約關係，如上訴人未能舉證以實其說，即應
    駁回其請求。經查：
  (一)按所謂關係企業，其轄下之數公司仍具有獨立之法律上人格
    ，其財務結構亦截然分開，最高法院76年台上字第431號判
    決意旨參照。本件被上訴人英文名稱為「Google Internat
    ional LLC」係依美國德拉瓦州成立之有限公司，其唯一股
    東為加州之股份有限公司「Google Inc.」，有被上訴人之
    公司章程可參（附該公司認許卷內，影本見本院卷205頁至
    208頁）。被上訴人屬加州「Google Inc.」（即母公司）之
    子公司，二者雖為關係企業，然各具獨立之法律上人格，應
    可認定。
  (二)查上訴人自92年11月起，透過網路申請之方式，以系爭Fmro
    mmel帳號在google網站刊登關鍵字廣告，嗣因業務需要，而
    於95年8月間另申請wavethink帳號使用等情，業據上訴人陳
    述在卷（見本院卷17頁），另經本院核對其所提出自92年11
    月起至96年3月止支付上開廣告費用之電子發票（見本院卷
    50頁至148頁），其客戶ID均為000-000-0000，帳單地址均
    為上訴人公司地址，足認上訴人雖於92年11月、95年8月間
    先後申請2個帳號使用，惟係基於同一Google AdWords服務
    契約。又上訴人自92年11月間即使用Google AdWords關鍵字
    廣告服務，然被上訴人係於95年2月15日始經我國主管機關
    核准認許，自無可能會在認許成立之數年前即92年11月間與
    上訴人締結Google AdWords服務契約。再則，依google網站
    公布之服務條款顯示，該網站所謂Google，係指Google Inc.
    （見原審卷94頁），即非被上訴人。另參諸上訴人所提出其
    支付Google AdWords關鍵字廣告服務費用之電子發票，其中
    自92年11月28日起至93年1月15日止，均係由設於「2400
    Bayshore Pkwy.Mountain View, CA 94043 USA」之Google
    Inc.出具（見本院卷50頁至52頁），自93年1月至96年3月止
    ，則由設於「Gordon House Barrow Street Dublin
    Ireland」之Google Ireland Ltd出具（見本院卷53頁至148
    頁），均非被上訴人出具，自無法證明兩造間存有Google
    AdWords服務契約。
  (三)上訴人另主張被上訴人95年間於台灣經核准認許後，已實際
    投入並處理台灣之關鍵字廣告服務，有關中華民國境內之所
    有關鍵字廣告服務業務已由Google Inc.移轉至被上訴人，
    包含在被上訴人認許前已開始使用Google AdWords服務之客
    戶，亦一併移轉成為被上訴人之服務對象云云（見本院卷16
    頁、17頁），無非以其提出之新聞報導為據（見原審卷81頁
    至91頁、本院卷22頁至28頁）。惟上開新聞報導之主要內容
    ，僅在說明網路廣告市場規模擴大，Google看好台灣中小企
    業市場，授權在台首家代理商，表達有長期經營台灣網路廣
    告市場之決心，及介紹Google台灣香港業務總經理張秀成等
    等，此外，上開報導並不能證明自92年11月間在google網站
    上之使用關鍵字廣告服務者，均係與被上訴人締結契約。況
    且縱屬關係企業，集團轄下之各該公司間，或為股份有限公
    司、或為有限公司．．等等，公司之組織形態不盡相同，股
    東間之利益關係，亦非完全一致，故各該公司間，仍具有各
    自獨立之法律上人格，已如前述，並非屬於集團成員之子公
    司，須一律承擔其他子公司或者母公司之權利義務，其理甚
    明。本件上訴人並不能提出其他積極證據，以資證明被上訴
    人對自92年11月間起在Google網站上，使用關鍵字廣告服務
    而締結契約者，有契約承擔或債務承擔之意思，自不能僅以
    被上訴人屬Google集團成員之一，即需就Google網站上之所
    有使用關鍵字廣告服務者，負契約當事人之責任。上訴人主
    張有關中華民國境內之所有關鍵字廣告服務業務已由Google
    Inc.移轉至被上訴人云云，洵屬無據。
  (四)綜上，上訴人並不能證明與被上訴人間存有Google AdWords
    服務契約存在，其主張被上訴人應負債務不履行之損害賠償
    責任，而請求被上訴人應容許其使用Google AdWords廣告服
    務，及應賠償自95年10月20日起至96年3月20日止之營業損
    失2,814,910元，即非有據（至於應負契約責任者究為Googl
    e  Inc.或Google Ireland Ltd、有無構成債務不履行、上
    訴人是否受有營業損失及損害額之多寡，即無加以論述之必
    要，併予敘明）。
六、從而，上訴人依債務不履行之法律關係，請求被上訴人應容
    許其使用Google AdWords廣告服務，應賠償自95年10月20日
    起至96年3月20日止之營業損失2,814,910元及自起訴狀繕本
    送達起加計法定遲延利息，於法無據，不應准許，其假執行
    之聲請亦失所附麗，應併予駁回。原審為上訴人敗訴之判決
    ，及駁回其假執行之聲請，並無不合。上訴意旨指摘原判決
    不當，求予廢棄改判，為無理由，應予駁回。
七、本件事證已臻明確，兩造其餘攻擊防禦方法及立論之證據資
    料，均經本院審酌後，對判決結果不生影響，爰無庸逐一論
    述，併此敘明。
八、據上論結，本件上訴為無理由，依民事訴訟法第449條第1項
    、第78條，判決如主文。
中    華    民    國    97    年    5     月    20    日
                    民事第十六庭
                        審判長法  官  沈方維
                              法  官  王淇梓
                              法  官  呂淑玲
正本係照原本作成。
如不服本判決，應於收受送達後20日內向本院提出上訴書狀，其
未表明上訴理由者，應於提出上訴後20日內向本院補提理由書狀
（均須按他造當事人之人數附繕本）上訴時應提出委任律師或具
有律師資格之人之委任狀；委任有律師資格者，另應附具律師資
格證書及釋明委任人與受任人有民事訴訟法第466條之1第1項但
書或第2項（詳附註）所定關係之釋明文書影本。
中    華    民    國    97    年    5     月    20    日
                              書記官  明祖全
附註：
民事訴訟法第466條之1（第1項、第2項）：
對於第二審判決上訴，上訴人應委任律師為訴訟代理人。但上訴
人或其他法定代理人具有律師資格者，不在此限。
上訴人之配偶、三親等內之血親、二親等內之姻親，或上訴人為
法人、中央或地方機關時，其所屬專任人員具有律師資格並經法
院認為適當者，亦得為第三審訴訟代理人。


司法院資訊處製作；財團法人民間司法改革基金會備份。
